臺灣板橋地方法院刑事判決　　　　　　　96年度易字第1898號
公　訴　人　臺灣板橋地方法院檢察署檢察官
被　　　告　甲○○
選任辯護人　吳發隆律師
上列被告因妨害公務案件，經檢察官提起公訴（96年度偵續字第
52號），本院判決如下：
    主  文
甲○○無罪。
    理  由
一、公訴意旨略以：被告甲○○為址設臺北縣新店市○○路○段
    205 號之1 八樓「因思銳遊戲總局股份有限公司」（下稱因
    思銳公司）之負責人，因與丙○○及其所經營之智郁電子股
    份有限公司（下稱智郁公司）涉訟，而於民國92年10月間，
    向本院申請假扣押（92年度執全字第2721號），並經本院於
    92年10月9 日（起訴書誤載為10月8 日）查封丙○○及智郁
    公司所有之電腦後（下稱系爭電腦），交由因思銳公司保管
    存放於當時位在臺北市○○路○段150 巷2 號1 樓之被告辦
    公室內。詎被告竟於92年10月9 日中午12時17分許、92年10
    月23日上午11時59分許，違背查封效力，開機使用該已遭法
    院查封之系爭電腦，因認被告所為，係犯刑法第139 條之違
    背查封效力罪嫌等語。
二、按犯罪事實應依證據認定之，無證據不得認定犯罪事實；又
    不能證明被告犯罪者，即應諭知無罪之判決，刑事訴訟法第
    154 條第2 項、第301 條第1 項分別定有明文。次按認定不
    利於被告之事實，須依積極證據，苟積極證據不足為不利於
    被告事實之認定時，即應為有利於被告之認定，更不必有何
    有利之證據，最高法院30年上字第816 號判例意旨可資參照
    。
三、本件公訴意旨認被告甲○○涉有前揭罪嫌，無非係以被告坦
    承將遭查封之系爭電腦放至其辦公室內之供述、證人乙○○
    、黃伯豪、丙○○之證述、及本院92年度執全字第2721號案
    件中就上開電腦部分之假扣押執行筆錄、調查筆錄、指封切
    結書、檢察官勘驗筆錄各一份為主要論據。訊據被告固坦承
    假扣押查封系爭電腦後，曾先移至其辦公室內擺放，及系爭
    電腦確有如上開勘驗筆錄所載之開機使用紀錄等事實，惟堅
    決否認有何違背查封效力之犯行，辯稱：伊本人並未於前述
    92年10月9 日中午12時17分許、92年10月23日上午11時59分
    許開機使用系爭電腦，亦未指使他人開機使用等語；辯護人
    則為被告辯稱，本件查封之目的是為避免債務人脫產，查封
    之後債務人不得再移轉系爭電腦或設定負擔，被告縱使開機
    使用電腦，亦未違背查封效力等語。
四、經查：
(一)本件被告於92年8 月27日以因思銳公司法定代理人之身分，
    具狀向本院民事執行處主張丙○○原任職於因思銳公司，竟
    利用職務上取得之密碼而竊取因思銳公司所經營線上遊戲之
    電腦程式及虛擬珠寶，並將因思銳公司之遊戲控管資料庫相
    關機密檔案及密碼洩漏予其實際經營之智郁公司，又利用其
    職務上對於各下游網路咖啡店舖貨之機會，擅自將產品交由
    智郁公司代理以從中賺取差價，並與莊訓清、劉政炫基於共
    同侵權之意思聯絡，將舖貨後應收取之點數權利金侵占入己
    ，因認渠等共同侵害因思銳公司之權利，應連帶負損害賠償
    責任，而聲請假扣押丙○○、劉政炫、智郁公司及其法定代
    理人莊訓清之財產。本院民事執行處於92年8 月28日以92年
    度裁全字第5680號裁定供擔保後准予假扣押後，即於92年10
    月9 日上午9 時30分許會同因思銳公司之代理人黃伯豪、乙○○等人至丙○○住處查封電腦主機一台等物，同日上午11
    時10分許，在智郁公司營業處所及劉政炫住處查封電腦主機
    一台等物，並均交由黃伯豪保管。後於92年12月10日上午10
    時10分許在本院民事執行處調查時，發覺上開電腦於查封後
    有遭使用之紀錄。嗣經丙○○提出刑事告訴後，檢察官當庭
    勘驗系爭電腦，發現於92年10月9 日中午12時17分許、同年
    10月23日上午11時59分確曾有使用電腦之紀錄等情，為被告
    所自承，核與證人丙○○、乙○○於偵查及本院中所為之證
    述，證人黃伯豪於偵查中之證述相符，並有前揭檢察官勘驗
    筆錄及假扣押執行筆錄、調查筆錄、指封切結書附卷可稽，
    且經本院調取92年度執全字第2721號假扣押事件卷宗核閱屬
    實，是此部分之事實堪以認定，合先敘明。
(二)惟按債務人對於已受查封之動產或不動產，交與他人保管中
    ，逕行管理使用，應否認為違背查封效力之行為，當依查封
    之目的定之，司法院院字第1299號解釋意旨可資參照。而刑
    法第139 條妨害查封效力罪之行為主體雖不限於債務人（參
    照強制執行法第59條第3 項），然不論係債權人、保管人或
    其他第三人，其所為是否屬違背查封效力之行為，揆諸前揭
    解釋意旨，自仍應依查封之目的定之，要屬當然。復按對於
    動產實施查封後之效力，依強制執行法第51條第2 、3 項之
    規定，乃指債務人就查封物所為移轉、設定負擔或其他有礙
    執行效果之行為，對於債權人不生效力；且第三人未經執行
    法院允許，占有查封物或為其他有礙執行效果之行為者，執
    行法院得依職權或依聲請排除之。再參以強制執行法第59條
    第5 項：「查封物以債務人為保管人時，得許其於無損查封
    物之價值範圍內，使用之。」之規定可知，因金錢債權而對
    動產查封之目的，顯在於確保該動產之交易價值，俾使其經
    過公開拍賣或變賣之執行程序後，所賣得之價金得以清償債
    權人所享有之債權，從而若僅係單純使用該動產而不致於減
    損其交易價值者，自無礙於查封之目的，即無違背查封效力
    可言。
(三)準此，本件因思銳公司假扣押系爭電腦主機之目的，既係基
    於確保渠等之侵權行為損害賠償請求權，即金錢債權，則其
    查封之目的顯在於使債務人或其他人不能處分系爭動產或將
    之藏匿，從而確保日後本案訴訟勝訴後得就所查封之系爭電
    腦公開拍賣或變賣取償。而系爭電腦乃屬電子產品，設計上
    本即可供長時間或多次開關使用，其交易價值乃取決於配備
    規格、效能及當時之製程水準，主要折價之原因乃係因新規
    格及更高效能之產品推出，而非因使用期間過長或使用次數
    過多（液晶螢幕或有可能因使用時數而受影響），反而因電
    子產品之特性及容易受潮之故，長時間不用容易發生故障，
    此為稍有購買使用電腦產品經驗者眾所皆知之常識。是本件
    雖曾有人在查封後於92年10月9 日、10月23日兩日中午使用
    系爭電腦二次，顯不可能因此減損該電腦之交易價值，對於
    日後拍賣或變賣所得之價格並無影響，揆諸前揭說明，即無
    礙於查封之目的，自難認屬違背查封效力之行為甚明。
(四)退步言之，縱使認此舉有違查封效力，然查92年10月9 日查
    封當天，係本院執行處書記官與因思銳公司代理人黃伯豪、
    乙○○一同前往丙○○、莊訓清、劉政炫住處及智郁公司營
    業處所查封各項動產，至同日上午11時30分許方在臺北縣土
    城市○○路智郁公司營業處所及劉政炫住處查封完畢，有假
    扣押執行筆錄三份附於上開本院假扣押卷內可稽，而依證人
    乙○○及黃伯豪所證，假扣押後當天係送至因思銳公司當時
    位於臺北市○○路○段之辦公處所內，參以前述勘驗筆錄中
    所載92年10月9 日係中午12時17分許有使用紀錄，及臺北縣
    土城市與臺北市○○路○段間至少半小時以上之車程等情觀
    之，顯然上開電腦應係一到因思銳公司之辦公處所即遭人開
    機使用，而當時為中午12時17分，尚屬用餐時間，則被告當
    時是否在辦公室內，衡情尚非無疑，證人胡雲龍於本院審理
    中即證稱：「因為董事長不在，所以我們先暫時先放在技術
    部那裡，後來董事長回來之後，我們就把查封的東西借放在
    董事長的房間裡面。」等語（參見本院96年9 月26日審判筆
    錄第14頁），換言之，並無足夠之證據證明被告當時在場親
    自開機使用系爭電腦或指使他人使用電腦甚明。再就92年10
    月23日該次而言，因本院民事執行處曾命因思銳公司將所保
    管之系爭電腦攜至本院供債務人莊訓清將電腦內之資料拷貝
    轉出，而於當日下午2 時10分許在本院召開調查庭（參見當
    日之調查筆錄），依前所述，當天系爭電腦係於上午11時59
    分許有開機使用電腦之紀錄，再參以臺北市○○路○段與本
    院位於臺北縣土城市院區之車程距離，亦有可能係因債權人
    方面負有保管責任，故於攜至本院前先開機確認一下電腦是
    否能正常運作，此舉亦符情理，尚屬正常之使用方式，亦與
    查封效力無違。
五、綜上所述，本件依上開調查所得，尚難認係被告本人或其指
    使他人使用系爭電腦，且單純使用系爭電腦二次之行為亦難
    認有違背查封效力之處，復查無其他積極證據足資證明被告
    有上開公訴人所指之違背查封效力犯行，揆諸前揭法條及判
    例意旨，其犯罪尚屬不能證明，依法自應諭知無罪之判決。
據上論斷，應依刑事訴訟法第301 條第1 項，判決如主文。
本件經檢察官吳宗光到庭執行職務。
中　　華　　民　　國　　96　　年　　10　　月　　19　　日
　　　　　　　　　  刑事第十七庭法　官 張紹省
以上正本證明與原本無異。
如不服本判決，應於判決送達後十日內，向本院提出上訴狀。
　　　　　　　　　　　　　　　　書記官 周雅玲
中　　華　　民　　國　　96　　年　　10　　月　　29　　日
